臺灣高等法院刑事判決
111年度上易字第519號
上  訴  人  
即  被  告  馮輝中


上列上訴人因竊盜案件，不服臺灣桃園地方法院110年度審易字
第1278號，中華民國110年12月28日第一審判決（起訴案號：臺
灣桃園地方檢察署110年度偵字第20464號），提起上訴，本院判
決如下：
    主  文
原判決撤銷。
乙○○犯攜帶兇器竊盜罪，累犯，處有期徒刑肆月，如易科罰金，
以新臺幣壹仟元折算壹日。
    事  實
一、乙○○意圖為自己不法之所有，基於竊盜之犯意，於民國96年
    12月1日至同年月22日間某日，在桃園市○○區○○路0 段000號
    前，以打磨過之一字起子（未扣案；起訴書及原判決均誤載
    為「扳手」，應予更正）撬開甲○○所有，停放在該處路旁之
    車牌號碼00-0000號自用小客車駕駛座車門，再以該一字起
    子插入該車電門鎖鑰匙孔，轉動電門發動小客車得手後將該
    小客車駛離現場。嗣甲○○查覺該車遭竊，報警查悉上情（經
    警於97年2月17日上午9時許，在桃園市○○區大漢溪河床附近
    尋獲甲○○之前揭小客車）。
二、案經桃園市政府警察局大溪分局報請臺灣桃園地方檢察署檢
    察官偵查起訴。
    理  由
壹、證據能力部分：
    按被告以外之人於審判外之陳述，雖不符刑事訴訟法第159
    條之1至第159條之4之規定，而經當事人於審判程序同意作
    為證據，法院審酌該言詞陳述或書面陳述作成時之情況，認
    為適當者，亦得為證據。又當事人、代理人或辯護人於法院
    調查證據時，知有第159條第1項不得為證據之情形，而未於
    言詞辯論終結前聲明異議者，視為有前項之同意，同法第15
    9條之5亦有明定。查本件檢察官、上訴人即被告乙○○（下稱
    被告）就本判決下列所引被告以外之人於審判外陳述之證據
    能力均未予爭執，迄至言詞辯論終結，亦未對該等證據之證
    據能力聲明異議，本院審酌該些供述證據作成時，核無違法
    取證或其他瑕疵，認為以之作為本案之證據屬適當，自有證
    據能力。其餘資以認定被告犯罪事實之非供述證據，均查無
    違反法定程序取得之情形，依刑事訴訟法第158條之4反面規
    定，亦具證據能力。
貳、實體部分：
一、認定犯罪事實所憑之證據及理由：
    上揭事實，業據被告於偵查、原審及本院審理時，均坦認不
    諱（見本院卷第56、94頁），且經被害人甲○○就發現遭竊之
    過程指訴在案（見偵卷第23至27頁），並有車輛查獲電腦輸
    入單1紙、刑案現場勘察照片11張等在卷可稽（見偵卷第37
    至38、43頁）。而警方於上開車輛採得之煙蒂，檢出與被告
    相符之000-000型別一節，有內政部警政署刑事警察局110年
    1月25日刑生字第0000000000號鑑定書1份存卷可考（見偵卷
    第31至35頁）。足認被告前揭任意性自白與事實相符，堪以
    採信。綜上，本案事證明確，被告犯行洵堪認定，應依法論
    科。
二、論罪：
  ㈠按行為後法律有變更者，適用行為時之法律；但行為後之法
    律有利於行為人者，適用最有利於行為人之法律，刑法第2
    條第1 項定有明文。查被告行為後，刑法第321條第1項業經
    修正，並經總統於100年1月26日修正公布，同年月28日生效
    施行。修正前刑法第321條第1項原規定：「犯竊盜罪而有左
    列情形之一者，處六月以上、五年以下有期徒刑：一、於夜
    間侵入住宅或有人居住之建築物、船艦或隱匿其內而犯之者
    。二、毀越門扇、牆垣或其他安全設備而犯之者。三、攜帶
    兇器而犯之者。四、結夥三人以上而犯之者。五、乘火災、
    水災或其他災害之際而犯之者。六、在車站或埠頭而犯之者
    。」；修正後刑法第321條第1項則規定：「犯竊盜罪而有下
    列情形之一者，處六月以上、五年以下有期徒刑，得併科新
    臺幣十萬元以下罰金：一、侵入住宅或有人居住之建築物、
    船艦或隱匿其內而犯之者。二、毀越門扇、牆垣或其他安全
    設備而犯之者。三、攜帶兇器而犯之者。四、結夥三人以上
    而犯之者。五、乘火災、水災或其他災害之際而犯之者。六
    、在車站、埠頭、航空站或其他供水、陸、空公眾運輸之舟
    、車、航空機內而犯之者。」比較修正前後關於刑法第321
    條第1項之規定，修正後之刑法第321條第1項於第1款刪除「
    於夜間」之文字；於第6款增加「在航空站或其他供水、陸
    、空公眾運輸之舟、車、航空機內」之文字，擴大加重竊盜
    罪之適用範圍，並增定得併科之罰金刑；該條項復於108年5
    月29日修正公布，並於同年月31日生效施行，修正後刑法第
    321條第1項則規定：「犯前條第1項、第2項之罪而有下列情
    形之一者，處6月以上5年以下有期徒刑，得併科50萬元以下
    罰金：一、侵入住宅或有人居住之建築物、船艦或隱匿其內
    而犯之。二、毀越門窗、牆垣或其他安全設備而犯之。三、
    攜帶兇器而犯之。四、結夥三人以上而犯之。五、乘火災、
    水災或其他災害之際而犯之。六、在車站、港埠、航空站或
    其他供水、陸、空公眾運輸之舟、車、航空機內而犯之。」
    經比較新舊法結果，新法除將第1項序文之犯竊盜罪修正為
    犯前條第1項、第2項之罪，以杜絕犯竊佔罪而有本條第1項
    各款之事由時，有無本條適用之爭議，及將第1 項第2款「
    門扇」修正為「門窗」，第6款「埠頭」修正為「港埠」，
    以符實務用詞外，並將得併科之罰金刑上限提高為50萬元，
    故經比較新舊法之結果，該條項上開2次修正均未較有利於
    被告，揆諸前揭刑法第2條第1項前段之規定，本案即應適用
    被告行為時即100年1月28日修正施行前之規定論處，合先敘
    明。
  ㈡核被告所為，係犯100年1月28日修正施行前刑法第321條第1
    項第3款之攜帶兇器竊盜罪。
  ㈢又被告前①於91年間因恐嚇案件，經臺灣板橋地方法院（現改
    制為臺灣新北地方法院，下同）以92年度訴字第818號判決
    判處有期徒刑8月，提起上訴後，經本院以94年度上訴字第3
    59號判決撤銷原判決，改判處有期徒刑8月確定；②於93年間
    因竊盜案件，經臺灣新竹地方法院以93年度易字第93號判決
    判處有期徒刑1年5月確定；③同年間因施用毒品案件，經原
    審法院以93年度壢簡字第542號判決判處有期徒刑6月確定；
    ④同年間因贓物案件，經原審法院以93年度易字第1127號判
    決判處有期徒刑5月確定；⑤於94年間因持有毒品案件，經原
    審法院以94年度壢簡字第290號判決判處有期徒刑4月確定，
    上開②③罪刑嗣經原審法院以94年度聲字第1935號裁定定應執
    行刑為有期徒刑1年10月確定；上開④⑤罪刑則經原審法院以9
    5年度聲字第452號裁定定應執行刑為有期徒刑8月確定，與
    上開①罪刑、應執行有期徒刑1年10月接續執行，於96年5月1
    7日縮短刑期假釋出監，所餘刑期交付保護管束，迄至96年6
    月29日保護管束期滿，假釋未經撤銷，其未執行之刑，以已
    執行論，有本院被告前案紀錄表1份在卷足憑，其於有期徒
    刑執行完畢後5年內，故意再犯本案有期徒刑以上之罪，為
    累犯。依司法院大法官釋字第775號解釋意旨，考量被告前
    已因竊盜犯行經法院科刑並執行完畢，卻未能謹慎守法，又
    再犯本案竊盜犯行，足徵被告不知自我警惕，對刑罰反應力
    尚嫌薄弱，是認本件適用刑法累犯加重之規定加重其最低本
    刑，並無罪刑不相當之情事，爰依刑法第47條第1項規定加
    重其刑。
  ㈣按犯罪之情狀顯可憫恕，認科以最低度刑仍嫌過重者，得酌
    量減輕其刑，刑法第59條定有明文。又刑事審判旨在實現刑
    罰權之分配的正義，故法院對有罪被告之科刑，應符合罪刑
    相當之原則，使輕重得宜，罰當其罪，以契合社會之法律感
    情，此所以刑法第57條明定科刑時應審酌一切情狀，尤應注
    意該條所列10款事項以為科刑輕重之標準，並於同法第59條
    賦予法院以裁量權，如認犯罪之情狀可憫恕者，得酌量減輕
    其刑，俾使法院就個案之量刑，能斟酌至當。且考刑法第59
    條立法理由：科刑時原即應依第57條規定審酌一切情狀，尤
    應注意該條各款所列事項，以為量刑標準，本條所謂「犯罪
    之情狀可憫恕」，自係指裁判者審酌第57條各款所列事項以
    及其他一切與犯罪有關之情狀之結果，認其犯罪足堪憫恕者
    而言，即必於審酌一切之犯罪情狀，在客觀上顯然足以引起
    一般同情，認為縱予宣告法定最低刑度猶嫌過重者，始有其
    適用（參照最高法院38年台上字第16號、45年台上字第1165
    號及51年台上字第899號判例意旨）。是法院審酌刑法第59
    條酌減事由時，仍應依刑法第57條科刑事由通盤考量，若認
    犯罪情狀確可憫恕，認科以最低度刑仍嫌過重者，即得酌量
    減輕其刑，二者並非截然可分，不得合併審究。查：被告不
    思尊重他人之財產權，逕自竊取告訴人車輛，固應非難；然
    審酌被告自97年迄今，未曾再因竊盜案件經法院判處罪刑，
    有本院被告前案紀錄表存卷足憑，顯見被告自本案發生後，
    即深知悔悟不再竊取他人財物；參以被告有意賠償被害人損
    失，但被害人認本案已是多年前之事，不願追究（見本院卷
    第69頁之公務電話紀錄），方未能達成和解以觀，足徵被告
    亦有賠償被害人損失之意；另考量被告目前已有正當工作，
    有配偶及未成年子女需要扶養，為家中經濟支柱之情狀（見
    原審卷第59頁；本院卷第19、94頁），衡情被告所犯加重竊
    盜罪之最輕本刑為有期徒刑6月，且被告尚有累犯加重規定
    之適用，依被告犯罪之具體情狀觀之，確屬情輕法重，客觀
    上足以引起社會一般人之同情，縱宣告法定最低度之刑猶嫌
    過重，故被告所犯上開加重竊盜罪，犯罪情狀顯可憫恕，爰
    依刑法第59條之規定酌量減輕其刑，並依法先加後減之。
三、撤銷改判之理由：
  ㈠原審以被告犯罪事證明確，予以論罪科刑，固非無見。然本
    件應依刑法第59條酌減其刑，原審未審酌此情，稍有未當，
    是被告上訴指摘原審量刑過重，請求從輕量刑，為有理由，
    原判決既有前揭可議之處，即屬無可維持，應由本院將原判
    決撤銷改判。
  ㈡爰審酌被告不思循正當途徑獲取所需，意圖不勞而獲，恣意
    為本案加重竊盜犯行，顯然欠缺對他人財產權之尊重，所為
    實不足取，惟念及被告犯後坦承犯行且有意賠償被害人，犯
    後態度尚佳，兼衡被告之犯罪動機、情節及所生危害，暨其
    自陳目前從事園藝工作、月薪約新臺幣3、4萬元、需撫養配
    偶、子女、教育程度為國中畢業等一切情狀，量處如主文第
    2項所示之刑，並諭知如易科罰金之折算標準，以資懲警。
  ㈢沒收：
    被告竊得之車牌號碼00-0000號自用小客車1輛，業已由被害
    人領回乙節，業經其陳述在卷（見偵卷第25頁），並有桃園
    市政府警察局車輛尋獲電腦輸入單在卷可考（見偵卷第43頁
    ），是該財物既已實際發還被害人，爰依刑法第38條之1 第
    5 項規定不予宣告沒收。另被告本案用以行竊之一字起子1
    支，固屬其所有，並用以為本件犯行之犯罪工具，惟未扣案
    ，又並非違禁物，且取得容易、替代性高，縱予宣告沒收，
    對達成犯罪預防及遏止之效果亦屬有限，欠缺刑法上重要性
    ，故不予宣告沒收。
據上論斷，應依刑事訴訟法第369條第1項前段、第364條、第299
條第1項前段，刑法第2條第1項前段、100年1月28日修正施行前
刑法第321條第1項第3款、刑法第47條第1項、第59條、第41條第
1項前段，判決如主文。
本案經檢察官陳建宇提起公訴，檢察官孟玉梅到庭執行職務。
中　　華　　民　　國　　111 　年　　7 　　月　　5 　　日
                  刑事第十五庭  審判長 法　官  陳芃宇
                                       法　官  陳勇松
                                       法　官  陳俞伶
以上正本證明與原本無異。
不得上訴。
                                       書記官  朱家麒
中　　華　　民　　國　　111 　年　　7 　　月　　6 　　日
附錄：本案論罪科刑法條全文
100年1月28日修正施行前中華民國刑法第321條
犯竊盜罪而有左列情形之一者，處6月以上、5年以下有期徒刑：
一、於夜間侵入住宅或有人居住之建築物、船艦或隱匿其內而犯
    之者。
二、毀越門扇、牆垣或其他安全設備而犯之者。
三、攜帶兇器而犯之者。
四、結夥三人以上而犯之者。
五、乘火災、水災或其他災害之際而犯之者。
六、在車站或埠頭而犯之者。
前項之未遂犯罰之。